臺灣士林地方法院刑事判決　　　　　　　 96年度訴字第494號
公　訴　人　臺灣士林地方法院檢察署
被　　　告　乙○○
　　　　　　　　　　（現於臺灣台北監獄士林分監執行）
上列被告因違反毒品危害防制條例案件，經檢察官提起公訴（96
年度毒偵字第771 號），本院經訊問被告後，被告於準備程序中
為有罪之陳述，經合議庭裁定認本件宜由受命法官獨任進行簡式
審判程序審理，並判決如下：
    主  文
乙○○施用第一級毒品，累犯，處有期徒刑玖月。扣案之第一級
毒品海洛因貳包（共淨重零點零捌公克）均沒收銷燬，其外包裝
貳只均沒收。
    事  實
一、乙○○前於民國94年間因犯竊盜罪案件，經本院以94年度士
    簡字第669 號判決判處有期徒刑5 月確定，於95年11月22日
    縮刑期滿執行完畢。又乙○○於92年間因施用毒品案件，經
    本院以92年度毒聲字第410 號裁定送勒戒處所觀察、勒戒後
    ，經認有繼續施用毒品之傾向，再經本院以92年度毒聲字第
    642 號裁定令入戒治處所施以強制戒治，嗣因其成效經評定
    為合格，無繼續戒治之必要，經本院以92年度毒聲字第1083
    號裁定停止戒治，所餘戒治期間付保護管束，於93年6 月27
    日保護管束期滿執行完畢，並由臺灣士林地方法院檢察署檢
    察官於93年7 月30日以93年度戒毒偵字第42號為不起訴處分
    。再於95年間因施用第1 級毒品、第2 級毒品案件，經本院
    以95年度訴字第1014號判決分別判處有期徒刑8 月、3 月，
    應執行有期徒刑9 月，復經上訴臺灣高等法院，經臺灣高等
    法院以95年度上訴字第4853號判決駁回上訴確定。詎乙○○
    仍不知悔悟，於前開強制戒治執行完畢釋放後5 年內，基於
    反覆持續施用第1 級毒品海洛因（下簡稱海洛因）之犯意，
    自96年2 月下旬起至96年3 月28日為警查獲時止，以1 、2
    日施用1 次之頻率，在臺北市雙連捷運站廁所內或臺北市○
    ○區○○街146 號2 樓住處廁所等處，以針筒注射施打之方
    式，施用第1 級毒品海洛因多次。嗣於96年3 月28日中午12
    時許，為警在臺北市大同區○○○路155 巷36之1 號前查獲
    ，並扣得第1 級毒品海洛因2 包（共驗餘淨重0.08公克）。
    而經警採集其尿液檢體送驗結果，呈嗎啡陽性反應，始查悉
    上情。
二、案經臺北市政府警察局中正第一分局報請臺灣士林地方法院
    檢察署檢察官偵查起訴。
    理  由
一、上揭犯罪事實，業經被告乙○○於本院審理時坦承不諱，且
    被告為警查獲後，經採集其尿液檢體送台灣尖端先進生技醫
    藥股份有限公司以酵素免疫分析法初步檢驗，再以氣相層析
    質譜儀法確認檢驗結果，呈鴉片類、嗎啡陽性反應，有台灣
    尖端先進生技醫藥股份有限公司96年4 月10日濫用藥物檢驗
    報告1 紙附卷可稽。此外，復有海洛因2 包（共淨重0.08公
    克）扣案可資佐證。而前開扣案之第1 級毒品海洛因2 包，
    先經臺北市政府警察局中正第一分局以毒品檢驗袋之試劑初
    步檢驗，結果呈嗎啡、海洛因反應；再經法務部調查局以化
    學呈色法及氣相層析質譜儀分析法鑑定結果，認該送驗檢品
    2 包均含第1 級第6 項毒品海洛因成分（共驗餘淨重0.08公
    克），此有臺北市政府警察局中正第一分局毒品初步鑑驗報
    告書、法務部調查局96年4 月27日調科壹字第09623036760
    號鑑定書各1 紙在卷可參（見甲○96年度毒偵字第771 號偵
    查卷第20、48頁），足徵被告前開施用海洛因之自白與事實
    相符，堪予採信。按施用毒品經觀察、勒戒或強制戒治執行
    完畢釋放後，5 年內再犯毒品危害防制條例第10條之施用毒
    品罪者，檢察官應依法追訴，毒品危害防制條例第23條第2
    項定有明文。本件被告乙○○前於92年間因施用毒品案件，
    經本院以92年度毒聲字第410 號裁定送勒戒處所觀察、勒戒
    後，經認有繼續施用毒品之傾向，再經本院以92年度毒聲字
    第642 號裁定令入戒治處所施以強制戒治，嗣因其成效經評
    定為合格，無繼續戒治之必要，經本院以92年度毒聲字第10
    83號裁定停止戒治，所餘戒治期間付保護管束，於93年6 月
    27日保護管束期滿執行完畢，並由臺灣士林地方法院檢察署
    檢察官於93年7 月30日以93年度戒毒偵字第42號為不起訴處
    分等情，有前揭臺灣士林地方法院檢察署93年度戒毒偵字第
    42號不起訴處分書、該署刑案資料查註紀錄表及臺灣高等法
    院被告前案紀錄表各1 份在卷可考。從而，被告確有於93年
    6 月27日強制戒治執行完畢釋放後，5 年以內再犯毒品危害
    防制條例第10條第1 項之施用海洛因犯行。故本件事證明確
    ，被告犯行洵堪認定，應依法論科。
二、按海洛因為毒品危害防制條例第2 條第2 項第1 款所規定之
    第1 級毒品，核被告乙○○所為，係犯毒品危害防制條例第
    10條第1 項之施用第1 級毒品罪。其施用前後持有毒品之低
    度行為為施用毒品之高度行為所吸收，不另論罪。次按，刑
    事法若干犯罪行為態樣，本質上原具有反覆、延續實行之特
    徵，立法時既予特別歸類，定為犯罪構成要件之行為要素，
    則行為人基於概括之犯意，在密切接近之一定時、地持續實
    行之複次行為，倘依社會通念，於客觀上認為符合一個反覆
    、延續性之行為觀念者，於刑法評價上，即應僅成立一罪。
    學理上所稱「集合犯」之職業性、營業性或收集性等具有重
    複特質之犯罪均屬之，例如經營、從事業務、收集、販賣、
    製造、散布等行為概念者是（最高法院95年度台上字第1079
    號判決要旨參照），亦即立法者針對特定刑罰規範之構成要
    件，已預設其本身係持續實行之複次行為，具備反覆、延續
    之行為特徵，故將之總括或擬制成一個構成要件之「集合犯
    」行為，因刑法評價上為構成要件之行為單數，應僅成立一
    罪。施用毒品本身具備反覆、延續之行為特徵，故在刑法評
    價上，施用毒品應僅成立集合犯一罪。且刑法第56條連續犯
    之規定，業經修正刪除，並自95年7 月1 日施行，其修正理
    由說明四並載明「至連續犯之規定廢除後，對於部分習慣犯
    ，例如竊盜、吸毒等犯罪，在實務運用上應可參考德、日等
    國之經驗，委由學界及實務以補充解釋之方式，發展接續犯
    之概念，對於合乎接續犯或包括的一罪之情形，認為構成單
    一之犯罪，以限縮數罪併罰之範圍」等語，是本院基於前述
    施用毒品構成要件之反覆實行特徵，並考量連續犯規定業經
    刪除之理由，認為行為人基於反覆實行之犯意，在密切接近
    之一定時、地，持續實行單次或複次之施用毒品行為，應僅
    成立集合犯一罪。經查，被告有前開事實欄所載之前科紀錄
    ，且在本案中，被告自96年2 月下旬起至96年3 月28日為警
    查獲時止，以1 、2 日施用1 次之頻率，未間斷地施用海洛
    因，顯見被告係因對毒品有相當依賴性，乃基於多次實施犯
    行之決意，於密接之時、地，反覆而持續施用海洛因毒品，
    揆諸前揭說明，自應論以集合犯之包括一罪。再被告有事實
    欄所載前案犯罪科刑並執行完畢之情形，有臺灣高等法院被
    告全國前案紀錄表1 份在卷可查，其受有期徒刑執行完畢後
    ，5 年內故意再犯有期徒刑以上之本罪，為累犯，應依刑法
    第47條第1 項之規定加重其刑。爰審酌被告前曾有施用毒品
    之犯行，屢經觀察勒戒及強制戒治之治療程序並判刑後，仍
    未戒除惡習而繼續施用，足見其深陷毒癮而難以自拔，惟施
    用毒品僅係戕害自身健康，尚未危害他人，並考量其生活狀
    況、智識程度，施用毒品之次數，暨犯罪後坦承犯行等一切
    情狀，量處如主文所示之刑。
三、扣案之第1 級毒品海洛因2 包（共驗餘淨重0.08公克），為
    違禁物，應依毒品危害防制條例第18條第1 項前段規定，不
    問屬於犯人與否，均沒收銷燬之。至該海洛因2 包之外包裝
    ，係用於包裝毒品，防其裸露、潮濕，便於攜帶施用，均係
    供施用毒品所用之物，且為被告所有，此據被告供明在卷，
    爰依刑法第38條第1 項第2 款規定，均併予宣告沒收。
據上論斷，應依刑事訴訟法第273 條之1 第1 項、第299 條第1
項前段，毒品危害防制條例第10條第1 項、第18條第1 項前段，
刑法第11條、第47條第1 項、第38條第1 項第2 款，判決如主文
。
本案經檢察官邱智宏到庭執行職務。
中　　華　　民　　國　　96　　年　　7 　　月　  9 　　日
　　　　　　　　　刑事第七庭法　官　王俊雄
以上正本證明與原本無異。
如不服本判決，應於判決送達後10日內，向本院提出上訴狀。
                            書記官  林靜枝
中　　華　　民　　國　　96　　年　　7 　　月　  10　　日
毒品危害防制條例第10條第1 項：
施用第一級毒品者，處6 月以上5 年以下有期徒刑。
